臺灣彰化地方法院行政訴訟判決　
111年度交字第11號
原      告  趙雅珍  
被      告  交通部公路總局臺中區監理所

代  表  人  魏武盛  
上列當事人間因交通裁決事件，原告不服被告民國111年2月8日
彰監四字第64-ZGA243126號、第64-ZGA243127號、第64-ZGA2431
28號、第64-ZGA244118號裁決，提起行政訴訟，本院判決如下：
    主  文
被告如附表編號二、三所示之裁決書應予撤銷。
原告其餘之訴駁回。
訴訟費用新臺幣參佰元由原告負擔二分之一，其餘由被告負擔。
被告應給付原告新臺幣壹佰伍拾元。
    事實及理由
一、程序事項：
　　本件係因不服道路交通管理處罰條例第8條之裁決而提起之
    撤銷訴訟，為行政訴訟法第237條之1所稱之交通裁決事件，
    應適用交通裁決事件訴訟程序。又本件依兩造所述各節及卷
    內資料，事證已臻明確，爰依同法第237條之7之規定，不經
    言詞辯論逕行判決。
二、爭訟概要：
　　原告所有之車牌號碼000-0000號自用小客車（下稱系爭車輛
    ），於附表所示之違規時間，行經如附表所示之違規地點時
    ，為民眾目睹有違規行為而以行車紀錄器影像資料於民國11
    0年12月24日向警察機關提出檢舉後，經内政部警政署國道
    公路警察局第七公路警察大隊（下稱舉發機關）大甲分隊員
    警審視採證資料，認定有「行駛高速公路未依規定變換車道
    （未全程使用方向燈）」之違規行為，以如附表所示之舉發
    違反道路交通管理事件通知單（下稱舉發通知單），逕行舉
    發車主即原告違反道路交通管理處罰條例（下稱處罰條例）
    第33條第1項第4款之規定，案移被告。嗣原告不服向被告提
    出陳述，經舉發機關函覆查無違誤後仍不服而申請裁決，被
    告乃於111年2月8日開立彰監四字第64-ZGA243126號、第64-
    ZGA243127號、第64-ZGA243128號、第64-ZGA244118號裁決
    書（以下依序稱為原處分一至四），均依處罰條例第33條第
    1項第4款、第63條第1項第1款等規定，各裁處原告罰鍰新臺
    幣（下同）3,000元，並各記違規點數1點。原告不服，提起
    本件行政訴訟。
三、原告起訴主張及聲明：
  ㈠主張要旨：
    原告於4分鐘內被連續舉發4張罰單，連續舉發之時間、空間
    過密，並不符合比例原則；原告認為於6分鐘內雖有多次違
    規，但裁罰1次即足夠，本件顯有裁罰過當，請求撤銷所有
    罰單，重新裁決等語。
  ㈡聲明：原處分撤銷，訴訟費用由被告負擔。
四、被告答辯及聲明：
  ㈠答辯要旨：
  ⒈本案適用之法律依據為處罰條例第7條之1、第33條第1項第4
    款、第63條第1項第1款、道路交通安全規則（下稱安全規則
    ）第105條、第109條第2項第2款、高速公路及快速公路交通
    管制規則（下稱管制規則）第11條、行政罰法第25條、違反
    道路交通管理事件統一裁罰基準及處理細則(下稱統一裁罰
    基準及處理細則)第3條等規定。
　⒉查原告所有系爭車輛，於附表所示之違規日期及時間，分別
    行經如附表所示之違規地點，而為民眾檢舉，本案有國道警
    交字第ZGA243126號等4件舉發通知單、舉發機關111年1月21
    日國道警七交字第1117700120號函及採證錄影影像光碟在卷
    可佐，違規事實應堪認定。
  ⒊又經審視採證影像，原告所有系爭車輛⑴於111年12月18日18
    時10分(影像時間18時10分48秒至10分55秒)在國道三號南向
    183.6公里處，向左跨越穿越虛線變換車道時未依規定全程
    使用方向燈；⑵於18時12分(影像時間18時11分55秒至12分5
    秒)在國道三號南向185.6公里處，向左變換車道時未依規定
    全程使用方向燈；⑶於18時13分(影像時間18時13分30秒至35
    秒)在國道三號南向188.3公里處，向右變換車道時未依規定
    全程使用方向燈；⑷於18時14分(影像時間18時14分51秒至18
    時15分0秒)在國道三號南向190.7公里處，向右跨越穿越虛
    線變換車道時未依規定全程使用方向燈。查處罰條例之立法
    目的，即在為加強道路交通管理，維護交通秩序，確保交通
    安全；其中有關駕駛人行為應遵守之規定，本即有其特別規
    範之安全理由。是有關行進間之變換車道或轉彎，必須全程
    使用方向燈提醒其他駕駛人及行人，尤為駕駛人須具備之基
    本常識，俾利其他用路人了解車輛動向，以維自身及他人行
    車安全。換言之，上開使用方向燈等行為係駕駛人行駛中應
    盡之注意義務，駕駛人確有遵守之義務。
  ⒋原告雖主張本件有裁罰過當等情；惟按交通部107年9月21日
    交路字第1070026758號函釋有關道路交通管理處罰條例第85
    條之1第2項第1款法規之適用，有關「違規地點相距6公里以
    上、違規時間相隔6分鐘以上或行駛經過1個路口以上」，應
    係單一或具有持續性之違規行為(如持續超速、持續違規行
    駛路肩等)，需透過連續舉發次數，作為違規行為次數認定
    ，進而對多次違規行為予以處罰時方有適用。倘其行為係二
    以上違規行為，仍應依違反道路交通管理事件統一裁罰基準
    及處理細則第3條第1項規定分別舉發、處罰。本件系爭車輛
    於不同地點、時間分別未依規定全程使用方向燈，核屬不同
    行為，依行政罰法第25條、違反道路交通管理事件統一裁罰
    基準及處理細則第3條及上開函釋意旨，分別舉發、處罰並
    無違誤。
  ㈡聲明：駁回原告之訴，訴訟費用由原告負擔。
五、本件如爭訟概要欄所述之事實，為兩造所不爭執，並有舉發
    通知單暨違規照片、交通違規陳述單及查詢單、舉發機關11
    1年1月21日國道警七交字第1117700120號函及所附民眾提出
    之行車紀錄器錄影檢舉光碟、被告111年1月26日中監彰站字
    第1110012239號函、原處分一至四暨送達證書、交通部107
    年9月21日交路字第1070026758號函、汽車車籍查詢在卷可
    稽，堪認為真實。是本件依原告主張及被告答辯意旨以觀，
    兩造之爭點為：被告對原告所為附表所示之4次違規行為，
    是否均得連續舉發？原處分一至四是否均合法？
六、本院之判斷：
  ㈠按處罰條例第7條之1規定:「對於違反本條例之行為者，民眾
    得敘明違規事實或檢具違規證據資料，向公路主管或警察機
    關檢舉，經查證屬實者，應即舉發。但行為終了日起逾七日
    之檢舉，不予舉發。」又統一裁罰基準及處理細則第22條第
    1項、第2項規定:「公路主管或警察機關機關處理民眾檢舉
    違反道路交通管理事件，應派員查證，經查證屬實者，應予
    舉發，並將處理情形回復檢舉人。前項檢舉違規證據係以科
    學儀器取得，足資認定違規事實者，得逕行舉發之。」考其
    規範意旨，係考量警力有限及民眾取巧違規，為交通秩序混
    亂原因之一，一般民眾如能利用適當管道檢舉交通違規，除
    可彌補警力之不足外，亦將產生極大之嚇阻效果，以達到維
    護道路交通安全之行政目的；然為避免檢舉人刻意鑽營法律
    文字，造成法條之目的逸失，甚至衍生社會、鄰里之不安與
    不和諧，同時保障法條原立法精神目的在維護交通、保障安
    全，故針對舉發部分，增訂（7日）期限之規定，而強化社
    會秩序之安定性。是一般民眾見有違規事件，皆可於行為終
    了日起7日內敘明違規事實或檢具違規證據資料，向公路主
    管或警察機關檢舉，經查證屬實者，應即舉發之。次按處罰
    條例第90條規定：「違反本條例之行為，自行為成立之日起
    ；行為有連續或繼續之狀態者，自行為終了之日起，逾二個
    月不得舉發。但汽車肇事致人受傷或死亡案件，因肇事責任
    不明，已送鑑定者，其期間自鑑定終結之日起算；未送鑑定
    而須分析研判者，逾三個月不得舉發。」查本件原告所有之
    系爭車輛於110年12月18日之違規行為，係由民眾提供科學
    儀器取得之行車紀錄器影像資料，於110年12月24日向警察
    機關檢舉，經舉發機關查證屬實，而於111年1月10日製單逕
    行舉發等情，有舉發通知單暨違規照片、舉發機關111年1月
    21日國道警七交字第1117700120號函暨所附民眾檢舉光碟在
    卷可考。是本件逕行舉發程序於法自無不合。
  ㈡原告所有之系爭車輛於附表所示之時間、地點，有「行駛高
    速公路未依規定變換車道（未依規定全程使用方向燈）」之
     違規事實：　
  ⒈應適用之法令:
　⑴安全規則第91條第1項第6款規定:「行車遇有轉向、減速暫停
    、讓車、倒車、變換車道等情況時所用之燈光及駕駛人之手
    勢，應依下列規定：…六、變換車道時，應先顯示欲變換車
    道方向之燈光或手勢。」第105條規定:「汽車行駛於高速公
    路、快速公路或設站管制之道路，應遵守其管制之規定。」
    第109條第2項第2款後段規定:「汽車駕駛人，應依下列規定
    使用方向燈：二、…變換車道時，應先顯示欲變換車道方向
    之燈光，並應顯示至完成轉彎或變換車道之行為。」
  ⑵管制規則第11條第2款規定:「汽車在行駛途中，變換車道或
    超越前車時，應依標誌、標線、號誌指示，並不得有下列情
    形：…二、未依規定使用方向燈。」
　⑶處罰條例第33條第1項第4款規定：「汽車行駛於高速公路、
    快速公路或設站管制之道路，不遵使用限制、禁止、行車管
    制及管理事項之管制規則而有下列行為者，處汽車駕駛人3,
    000元以上6,000元以下罰鍰：…四、未依規定變換車道。」
    第63條第1項第1款規定：「汽車駕駛人有下列各款所列條款
    之一者，除依原條款處罰鍰外，並予記點：一、有第33條第
    1項…情形之一者，各記違規點數1點。」
  ⒉查原告就系爭車輛有附表所示「行駛高速公路未依規定變換
    車道（未依規定全程使用方向燈）」之4次違規事實均不爭
    執，並據被告提出檢舉人之行車紀錄器採證光碟暨採證照片
    為證，堪認原告所有之系爭車輛於附表所示之違規時間，行
    經附表所示之高速公路路段時，確有變換車道未依法使用方
    向燈，而違反處罰條例第33條第1項第4款之「行駛高速公路
    未依規定變換車道」違規事實無訛。
　㈢被告對原告就附表所示之4次違規事實均予連續舉發，有違比
    例原則，原處分二、三並非適法：
  ⒈司法院大法官會議釋字第604號解釋理由書提及：「立法者固
    得以法律規定行政機關執法人員得以連續舉發及隨同多次處
    罰之遏阻作用以達成行政管制之目的，但仍須符合憲法第23
    條之比例原則及法律授權明確性原則。申言之，以連續舉發
    之方式，對違規事實繼續之違規行為，藉舉發其違規事實之
    次數，評價及計算其法律上之違規次數，並予以多次處罰，
    藉多次處罰之遏阻作用，以防制違規事實繼續發生，此種手
    段有助於目的之達成，對維護交通秩序、確保交通安全之目
    的而言，在客觀條件之限制下，更有其必要性及實效性。惟
    每次舉發既然各別構成一次違規行為，則連續舉發之間隔期
    間是否過密，以致多次處罰是否過當，仍須審酌是否符合憲
    法上之比例原則。」準此，倘連續舉發之間隔期間過度密集
    ，即有審酌是否符合憲法比例原則之必要，以避免多次處罰
    導致過當。又處罰條例第85條之1第2項第1款已明定：「第7
    條之2之逕行舉發案件有下列情形之一者，得連續舉發：一
    、逕行舉發汽車行車速度超過規定之最高速限或低於規定之
    最低速度或有第33條第1項、第2項之情形，其違規地點相距
    6公里以上、違規時間相隔6分鐘以上或行駛經過一個路口以
    上。但其違規地點在隧道內者，不在此限。…」故在違規地
    點相距未達6公里、違規時間相隔未達6分鐘或未行駛經過一
    個路口之範圍內，應不得連續舉發，非屬上述法律明文規範
    之範圍，始得連續舉發，否則即與比例原則有違（臺中高等
    行政法院110年度交上字第10號、臺北高等行政法院106年度
    交上字第7號判決意旨參照）。
  ⒉雖處罰條例第85條之1第2項係針對「第7條之2之逕行舉發」
    案件，但同條例第7條之1「民眾舉發」之案件與警員「逕行
    舉發」之案件，駕駛人於違規當時均因未遭攔查舉發，以致
    無法即時糾正違規行為，故處罰條例第85條之1第2項第1款
    即規定在特定要件下，限制舉發過密而導致處罰過當，俾得
    取得維護交通安全並兼顧比例原則之衡平。從而，雖屬處罰
    條例第7條之1「民眾舉發」之案件，但其舉發密度之標準，
    核與同條例第7條之2「逕行舉發」之情形並無不同，自應類
    推適用，始符合司法院大法官釋字第604號之解釋意旨。
  ⒊查原告確有附表所示之4次「行駛高速公路未依規定變換車道
    （未依規定全程使用方向燈）」違規行為，且附表編號一、
    四所示之違規行為，其違規地點分別相距6公里以上，依法
    固得予以連續舉發。惟附表編號二、三所示之違規行為與附
    表編號一所示之違規行為，該2次違規地點均相距在4.7公里
    之內、違規時間均相隔於3分鐘內，且原告於上開行駛期間
    內，亦未行駛經過任何一個路口，違規定點亦均非在隧道內
    ，自不符合處罰條例第85條第之1第2項第1款所定得連續舉
    發之要件，依上述說明，應不得連續舉發，否則即屬裁罰過
    當而有違比例原則。
  ⒋從而，被告就附表編號二、三所示違規行為所作成之原處分
    二、三既有不得連續舉發之情事，被告仍以該等處分各裁處
    原告罰鍰3,000元，並各記違規點數1點，於法即有未合，自
    應均予撤銷。
七、綜上所述，被告所為原處分二、三既有違誤，原告訴請撤銷
    原處分二、三為有理由，應予准許。至被告所為原處分一、
    四並無違誤，原告訴請撤銷此部分原處分為無理由，應予駁
    回。
八、本件為交通裁決事件，依兩造勝敗之比例負擔第一審裁判費
    300元，即由原告負擔2分之1，其餘由被告負擔。而訴訟費
    用300元前已由原告預為繳納，依行政訴訟法第237條之8第1
    項、第237條之9、第236條、第104條規定準用民事訴訟法第
    93條規定，被告應給付原告150元（計算式：300元×1/2＝150
    元），爰確定第一審訴訟費用額如主文第3、4項所示。
據上論結，本件原告之訴為一部有理由、一部無理由，依行政訴
訟法第237條之7、第237條之8第1項、第237條之9第1項、第236
條、第104條、第98條第1項前段、民事訴訟法第93條，判決如主
文。
中　　華　　民　　國　　111 　年　　4 　　月　　7 　　日
　　              行政訴訟庭　法　官  簡璽容
以上正本證明與原本無異。
如不服本判決，應於判決送達後20日內，向本院提出上訴狀並表
明上訴理由（原判決所違背之法令及其具體內容或依訴訟資料可
認為原判決有違背法令之具體事實），其未載明上訴理由者，應
於提出上訴後20日內向本院補提理由書（上訴狀及上訴理由書均
須按他造人數附繕本，如未按期補提上訴理由書，則逕予駁回上
訴），並應繳納上訴裁判費新臺幣750元。
中　　華　　民　　國　　111 　年　　4 　　月　　7 　　日
                              書記官  蔡旻珊
附表：
編號 違規時間 違規地點 舉發通知單 裁決書 一 110年12月18日18時10分 國道三號南向183.6公里 國道警交字第ZGA243126 111年2月8日彰監四字第64-ZGA243126號（原處分一） 二 110年12月18日18時12分 國道三號南向185.6公里 國道警交字第ZGA243127 111年2月8日彰監四字第64-ZGA243127號（原處分二） 三 110年12月18日18時13分 國道三號南向188.3公里 國道警交字第ZGA243128 111年2月8日彰監四字第64-ZGA243128號（原處分三） 四 110年12月18日18時14分 國道三號南向190.7公里 國道警交字第ZGA244118 111年2月8日彰監四字第64-ZGA244118號（原處分四）